臺灣新竹地方法院刑事判決　　　　　　　　　　　　　九十三年度交易字第八二號
　　公　訴　人　臺灣新竹地方法院檢察署檢察官
　　被　　　告　乙○○　男　十.
右列被告因過失傷害案件，經檢察官提起公訴（九十三年度核退偵字第一四八號），
本院依簡式審判程序判決如左︰
    主      文
乙○○因過失傷害人，處有期徒刑伍月，如易科罰金，以佰元折算壹日。
    事      實
一、乙○○於民國九十二年六月三十日二十一時許，騎乘車牌號碼ＢＭＸ─三三六號
    重機車，沿新竹縣竹北市○○路二四六巷，由竹北往溪州路方向行駛，於同日二
    十一時三十五分許，行經未劃標線之溪州路二四六巷九十二號前，本應注意在未
    劃標線路段時應靠右行駛，且汽車駕駛人應隨時注意車前狀況，採取必要之安全
    措施，而肇事路段為彎道，時速限制為三十公里，當時之天候晴、夜間無照明、
    路面為乾燥、無缺陷之柏油路面，雖路旁停放車輛，惟該路段尚有相當距離可以
    會車，仍應減速慢行靠右行駛，依當時情形又無不能注意之情事，竟疏未注意及
    此，仍以時速約三十、四十公里之速度偏左行駛於車道中間，而與對向由甲○○
    所騎乘車牌號碼ＧＺＯ─七八九號重機車發生對撞，致甲○○跌落路旁水溝，並
    受有額骨開放性粉碎骨折、左右兩側顴骨、上顎骨骨折、下頷骨骨折及右眼鼻淚
    管阻塞等傷害。
二、案經甲○○訴由新竹縣警察局竹北分局報告臺灣新竹地方法院檢察署檢察官偵查
    起訴。
    理      由
一、本件被告乙○○所犯刑法第二百八十四條第一項前段之過失傷害罪，尚非死刑、
    無期徒刑、最輕本刑為三年以上有期徒刑之罪，或高等法院管轄第一審之案件，
    被告於本院審判程序進行中，就被訴事實為有罪之陳述，經本院合議庭認合於新
    修正刑事訴訟法第二百七十三條之一第一項之規定，裁定進行簡式審判程序，均
    合先敘明。
二、右揭事實，業據被告於本院準備程序及審理時坦承不諱（見本院九十三年九月七
    日準備程序筆錄及九十三年十月十二日審判筆錄），核與告訴人甲○○指述之被
    害情節大致相符（見九十三年度核退偵字第一四八號偵查卷第三頁至第四頁、第
    二十頁至第二一頁）。此外，並有新竹縣警察局竹北分局交通事故談話紀錄表、
    新竹縣警察局竹北分局道路交通事故肇因研判表、新竹縣警察局竹北分局道路交
    通事故調查報告表、道路交通事故現場圖、道路交通事故調查報告表（一）（二
    ）、被告與告訴人之中華民國駕駛執照影本及行車執照影本各一紙、現場照片十
    六幀、東元綜合醫院檢驗報告單二紙、長庚紀念醫院診斷證明書四紙在卷足憑（
    見九十二年度偵字第五九二三號偵查卷第十二頁至第十八頁、第二０頁至第三三
    頁、同上核退偵查卷第八頁、第三四頁至第三七頁）。按汽車行駛時，駕駛人應
    注意車前狀況，並隨時採取必要之安全措施；次按汽車除行駛於單行道或指定行
    駛於左側車道外，在未劃標線之道路，應靠右行駛。但遇有特殊情況必須行駛左
    側道路時，除應減速慢行外，並注意前方來車及行人，道路交通安全規則第九十
    四條第三項、第九十五條第一項分別定有明文。本件被告為領有合格駕駛執照之
    駕駛者，此有被告前開駕駛執照影本附卷可佐（見同上偵查卷第二０頁），自應
    知悉前揭道路交通安全之規定，並有注意之義務，而參酌卷附上開道路交通事故
    調查報告表及現場照片等件，可知肇事路段為彎道，時速限制為三十公里，而肇
    事當時天候晴、夜間無照明、路面為乾燥、無缺陷之柏油路面，雖路旁停放車輛
    ，惟該路段尚有相當距離可以會車，仍應減速靠右行駛，而依被告之智識、能力
    並無不能注意之情事，詎被告竟疏未注意及此，猶以時速約三十、四十公里之速
    度偏左行駛於車道中間，致與對向由告訴人所騎乘之重機車發生撞擊，造成告訴
    人車倒地，受有上開傷害，是被告對於本件車禍之發生顯有過失責任甚明，復本
    件事故經送臺灣省竹苗區車輛行車事故鑑定委員會鑑定，亦同認：「一、乙○○
    駕駛重機車行經未劃標線路段偏左行駛為肇事原因。二、甲○○駕駛重機車措手
    不及無肇事因素。」等語，此有臺灣省竹苗區車輛行車事故鑑定委員會九十三年
    六月七日之竹鑑字第九三０六二五號函附鑑定意見書可資參照（見同上核退偵查
    卷第二五頁至第二七頁），堪認被告就本件車禍之發生確有過失，至為明灼。而
    告訴人確因本件車禍受有上開額骨開放性粉碎骨折、左右兩側顴骨、上顎骨骨折
    、下頷骨骨折及右眼鼻淚管阻塞等傷害，此亦有告訴人之東元綜合醫院及長庚紀
    念醫院四紙在卷足稽（見同上核退偵查卷第三四頁至第三七頁），是被告之過失
    行為與告訴人所受之上開傷害結果間，顯具有相當因果關係，堪以認定。綜上，
    被告上開自白核與事實相符，應堪採信。本案事證已臻明確，被告犯行洵堪認定
    ，自應依法論科。
三、核被告所為，係犯刑法第二百八十四條第一項前段之過失傷害罪。至告訴人雖認
    被告所為，係犯刑法第二百八十四條第一項後段之過失致重傷罪嫌云云，惟按刑
    法第十條所稱「重傷」，除毀敗視能、聽能、語能、味能或嗅覺，及肢體、生殖
    之機能等明確之判斷標準外，尚包括「其他於身體或健康，有重大不治或難治之
    傷害」亦屬之，刑法第十條第四項各款分別定有明文。又按所稱「重大不治」係
    指終生不能恢復之謂，「難治」謂難於治療。查告訴人所受上開傷害，經診治後
    ，難認已達終生不能恢復或難於治療之程度，揆諸前開說明，尚難認係屬重傷害
    ，則告訴人此部分指述，容有誤會，附此敘明。爰審酌被告前此並無任何刑事之
    前科紀錄，此有臺灣新竹地方法院檢察署刑案資料查註紀錄表及臺灣高等法院被
    告全國前案紀錄表在卷可稽，素行尚佳，其雖係偶發初犯，惟其行駛於未劃標線
    之道路，本應靠右行駛，並隨時注意車前狀況，採取必要之安全措施，詎竟疏未
    注意及此以致肇事，復造成告訴人受有前開傷勢，並參酌其就本件車禍發生之過
    失程度、告訴人所受之傷勢非輕，及其犯罪後尚未與告訴達成民事和解，惟念其
    坦認犯行，態度尚佳等一切情狀，量處如主文所示之刑，並諭知易科罰金之折算
    標準，以資懲儆。
據上論斷，應依刑事訴訟法第二百七十三條之一第一項、第二百九十九條第一項前段
，刑法第二百八十四條第一項前段、第四十一條第一項，罰金罰鍰提高標準條例第一
條前段、第二條，判決如主文。
本案經檢察官詹昭書到庭執行職務。
中      華      民      國    九十三    年      十     月     二十六    日
                                  臺灣新竹地方法院交通法庭
                                      法  官   高敏俐
右正本證明與原本無異。
如不服本判決，應於判決送達後十日內向本院提出上訴狀（須附繕本）。
告訴人或被害人對於判決如有不服具備理由請求檢察官上訴者，其上訴期間之計算係
以檢察官收受判決正本之日期為準。
                                      書記官   賴寶合
中      華      民      國    九十三    年      十     月     二十六    日
附錄本件犯罪引用法條：
刑法第二百八十四條第一項前段：
因過失傷害人者，處六月以下有期徒刑、拘役或五百元以下罰金，致重傷者，處一年
以下有期徒刑、拘役或五百元以下罰金。
